臺灣高雄地方法院民事判決　　　　　　　100年度訴字第191號
原　　　告　甲○○
訴訟代理人　乙○○
被　　　告　丙○○
訴訟代理人　丁○○
　　　　　　戊○○
上列當事人間請求損害賠償事件，原告提起刑事附帶民事訴訟（
99年度交附字第65號），經刑事庭移送前來，原告並為擴張請求
，本院於民國100 年6 月22日言詞辯論終結，判決如下：
    主    文
被告應給付原告新臺幣陸萬零佰伍拾捌元，及自民國九十九年
六月八日起至清償日止，按週年利率百分之五計算之利息。
原告其餘之訴駁回。
訴訟費用由被告負擔百分之二十四，餘由原告負擔。
本判決第一項得假執行。但被告如以新臺幣陸萬零佰伍拾捌元
元預供擔保後，得免假執行。
原告其餘假執行之聲請駁回。
    事實及理由
一、按訴狀送達後，原告不得將原訴變更或追加他訴。但擴張或
    減縮應受判決事項之聲明者，不在此限，民事訴訟法第255
    條第1 項第3 款定有明文。本件原告起訴時就遲延利息起算
    日係自民國98年8 月28日起算。嗣於100 年5 月25日言詞辯
    論期日減縮聲明（見本院卷第86頁），就遲延利息起算日減
    縮至刑事附帶民事訴訟起訴狀繕本送達被告翌日即99年6 月
    8 日起算。查，原告減縮聲明，合於法律規定，應予准許。
二、原告主張：被告於98年8 月28日22時50分許，駕駛車牌號碼
    己○-8547 號自小客車（下稱系爭D 車），沿國道1 號高速公
    路內側車道由南往北方向行駛。因訴外人子○○駕駛之車牌
    號碼2庚-0795 號自小客車（下稱系爭A 車）於行經349.3 公
    里處時，與同向前方由訴外人辛○○駕駛之車牌號碼C庚-596
    2 號自小客車（下稱系爭B 車）發生擦撞，適行駛在後由訴
    外人壬○○駕駛之車牌號碼6953-癸○ 號廂型車（下稱系爭車
    輛），未保持行車安全距離而追撞子○○之系爭A 車，子○
    ○之系爭A 車再推撞辛○○之系爭B 車，而壬○○駕駛之系
    爭車輛因緊急煞車打滑橫置於子○○及辛○○駕駛之系爭A
    、B 車前方之內側車道上，系爭A 、B 車及系爭車輛因前揭
    車禍事故而暫停在前揭地點（下稱系爭前車禍）。然被告竟
    疏未注意車前狀況，並隨時採取必要之安全措施，亦未於高
    速公路行駛，前後兩車間保持行車安全距離，貿然於駕駛系
    爭D 車行經前揭地點之際，不及注意已發生系爭前車禍之系
    爭A 、B 車及系爭車輛，無法即時煞車而追撞子○○之系爭
    A 車，使系爭A 車再推撞系爭B 車，辛○○之系爭B 車因而
    推撞壬○○駕駛系爭車輛之左側車身，造成正自系爭車輛下
    車之原告受猛烈撞擊而摔出並倒地於系爭車輛外（下稱系爭
    車禍），致原告受有右膝挫傷瘀血、四肢多處擦挫傷之傷害
    （下稱系爭傷害）。原告因系爭傷害支出醫藥費新臺幣（下
    同）120,000 元，另原告因系爭傷害6 個月無法工作，受有
    不能工作之損失180,000 元及系爭車輛修復費43,000元如附
    表一、二所示。此外，原告因系爭車禍受有系爭傷害，身心
    受有極大之痛苦，自得請求精神慰撫金600,000 元。為此，
    爰依據民法第184 條第1 項前段、第193 條第1 項、第195
    條第1 項前段、第196 條等侵權行為損害賠償規定，提起本
    訴等語。並聲明：(一)被告應給付原告943,000 元，及自99年
    6 月8 日起至清償日止，按週年利率5 ％計算之利息。(二)願
    供擔保請准宣告假執行。
三、被告則以：伊就系爭車禍因過失造成原告受有系爭傷害不爭
    執，且對醫藥費部分已提出20,275元單據金額不爭執，其餘
    部分原告並無支出之證明。又原告受系爭傷害之傷勢甚微，
    無休養6 個月之必要。另被告就系爭車禍致系爭車輛受損處
    係左側車身，然附表一除編號17至20部分，附表二除編號13
    、14部分係與被告之過失有關外，其餘車損修復處均係壬○
    ○因系爭前車禍所受損害，自不得要求被告賠償。此外，原
    告請求精神慰撫金數額亦過高等語，資為抗辯，並聲明：(一)
    原告之訴駁回。(二)如受不利判決，願供擔保免為假執行。
四、兩造不爭執事項：
  (一)被告於98年8 月28日22時50分許，駕駛系爭D 車，沿國道1
    號高速公路內側車道由南往北方向行駛。因子○○駕駛之系
    爭A 車於行經349.3 公里處時，與辛○○駕駛之系爭B 車及
    壬○○駕駛之系爭車輛發生系爭前車禍後，被告竟疏未注意
    車前狀況，並隨時採取必要之安全措施，亦未於高速公路行
    駛，前後兩車間保持行車安全距離，貿然於駕駛系爭D 車行
    經前揭地點之際，不及注意已發生系爭前車禍之系爭A 、B
    車及系爭車輛，無法即時煞車而追撞子○○之系爭A 車，使
    系爭A 車再推撞系爭B 車，辛○○之系爭B 車因而推撞壬○
    ○駕駛系爭車輛之左側車身，造成系爭車禍，致原告受有系
    爭傷害。
  (二)被告因系爭車禍，經本院99年度交易字第78號案件（下稱系
    爭刑案）審理後，判處過失傷害罪，拘役50日確定。
  (三)系爭車禍經臺灣省高屏澎區車輛行車事故鑑定委員會（下稱
    系爭委員會）鑑定後，認被告駕駛之系爭D 車未保持煞停安
    全距離、未注意車前狀況，追撞子○○駕駛之系爭A 車為肇
    事因素，壬○○所駕駛之系爭車輛無肇事因素。
  (四)被告就系爭車禍有過失，原告無過失。
  (五)原告就系爭傷害之醫藥費部分，已提出單據之金額僅20,275
    元。
  (六)原告98年所得總額56,264元，財產2 筆，價值0 元；97年所
    得總額98,415元，財產2 筆，價值0 元。
  (七)被告98年所得總額2,545 元，財產3 筆，價值27,140元；97
    年所得總額4,518 元，財產3 筆，價值27,140元。
  (八)系爭車輛係80年出廠，車禍時為出廠18年之車。
  (九)被告就系爭車輛修復費用之附表一編號17至20部分，附表二
    編號13、14部分不爭執。
  (十)原告就系爭傷害未領強制汽車責任保險金。
五、本件爭點：原告因系爭車禍得請求損害賠償之項目與金額為
    若干？茲析述本院得心證之理由如下：
  (一)按因故意或過失，不法侵害他人之權利者，負損害賠償責任
    ；不法侵害他人之身體或健康者，對於被害人因此喪失或減
    少勞動能力或增加生活上之需要時，應負損害賠償責任；不
    法侵害他人之身體、健康、名譽、自由、信用、隱私、貞操
    ，或不法侵害其他人格法益而情節重大者，被害人雖非財產
    上之損害，亦得請求賠償相當之金額；不法毀損他人之物者
    ，被害人得請求賠償其物因毀損所減少之價額，民法第184
    條第1 項前段、第193 條第1 項、第195 條第1 項前段、第
    196 條分別定有明文。經查，被告於上揭時、地與原告發生
    系爭車禍，致原告受有系爭傷害，被告就系爭車禍之發生有
    過失，原告無過失等節，為兩造所不爭執，至堪認定，則原
    告依據上開規定，請求被告賠償損害，於法即屬有據。
  (二)本院就原告得請求之項目及數額，分述如下：
    1.醫藥費120,000 元部分：原告主張因系爭傷害就醫支出12
      0,000 元云云，然為被告否認，辯稱原告之就醫收據金額
      僅20,275等語。經查，原告因系爭車禍受系爭傷害後，前
      後分別至高雄榮民總醫院（下稱榮總）及高雄市政府衛生
      局高雄市立聯合醫院（下稱聯合醫院）就醫，並提出醫療
      費用收據（下稱系爭就醫收據）合計7 紙乙節，有系爭就
      醫收據在卷可查（見99年度審交附民字第198 號卷第8- 1
      至8-7 頁），顯見原告受系爭傷害後，僅至榮總及聯合醫
      院就醫。又原告自96年1 月起至100 年3 月止，未繳納健
      保費用，原告之健保卡業經行政院衛生署中央健康保險局
      （下稱中央健保局）鎖卡，就醫時需繳納全數醫療費用，
      而原告提出系爭就醫收據計算健保給付及自負額金額合計
      20,275元乙節，有中央健保局100 年5 月25日健保南字第
      1005011384號函及本院電話記錄3 紙在卷可憑（見本院卷
      第94、170 至172 頁），足見原告因欠繳健保費致就醫時
      需全額負擔醫藥費，且為被告所不爭執，堪認原告主張醫
      療費用之20,275元部分，係屬必要，應予准許。至逾此部
      分之金額，原告無法提出具體證據證明業已因系爭傷害支
      出該等醫藥費，則原告此部分主張，自非可採。
    2.不能工作之損失180,000 元部分：原告主張受系爭傷害後
      ，膝蓋因天氣變化會腫脹，無法久站，有修養6 個月之必
      要，其每月薪資30,000元，合計受有180,000 元工作損失
      云云，然為被告否認，辯稱原告之傷勢無休養6 個月之必
      要。經查，本院就原告膝蓋傷勢分別函詢榮總及聯合醫院
      ，經榮總函覆本院稱：原告於系爭車禍後至榮總就醫時間
      係98年8 月28日之急診就醫，之後未至該院就診，不清楚
      原告目前膝蓋狀況，無法判定原告之膝蓋腫脹是否與系爭
      車禍有關，亦無法判定原告因膝蓋傷勢有無修養之必要；
      經聯合醫院函覆本院稱：原告主訴車禍，於98年8 月29日
      由榮總轉院，急診診視傷勢為頭部外傷合併腦震盪及右膝
      瘀挫傷，右下肢肌力3-4 分（肌力3 分：可作抗重力運動
      ，可舉起手；肌力4 分：可抗重力外，尚可抗某些阻力之
      運動），住院觀察時間自98年8 月29日起至98年9 月2 日
      止，出院後，因頭暈腦震盪現象及下肢瘀傷，於98年9 月
      4 、11、18及28日門診追蹤4 次，於98年9 月28日最後一
      次複診時，膝蓋仍有瘀血腫脹現象，爾後原告未再就診，
      無法判定病況變化乙節，有聯合醫院100 年6 月2 日高市
      聯醫醫務字第1000003606號函及所附病歷資料與肌力表、
      100 年6 月9 日高市聯醫醫務字第1000003915號函暨榮總
      100 年6 月9 日高總管字第1000008939號函在卷可徵（見
      本院卷第108 至167 頁），另參諸原告於本院及系爭刑案
      均自承自系爭車禍下車後，頭部始遭外來物體撞擊等語（
      見本院卷第87、220 頁、系爭刑案一審卷第34頁），足見
      被告因系爭車禍造成原告受傷之傷勢僅系爭傷害，換言之
      ，原告頭暈腦震盪之傷害結果係原告因系爭車禍下車後另
      外受傷結果，且依榮總及聯合醫院之函文以觀，原告因系
      爭車禍受瘀血及四肢擦挫傷部分，並未經認定有休養6 個
      月之必要，亦無資料判定原告膝蓋腫脹是否係系爭車禍所
      致，則原告主張膝蓋因天氣變化會腫脹，無法久站云云，
      自難遽認係被告之行為具因果關係。次查，原告之系爭傷
      害係右膝挫傷瘀血、四肢多處擦挫傷之傷害，已如前述，
      衡諸常情，單以四肢之挫傷、瘀傷及擦傷造成患者就醫後
      出現無法工作，有在家休養必要之機率甚低，而原告就此
      部分並未提出具體證據以實其說，自難認原告主張有不能
      工作損失云云為可採。
    3.系爭車輛修復費43,000元部分：
      (1)按「不法毀損他人之物者，被害人得請求賠償其物因毀
        損所減少之價額。」；「負損害賠償責任，除法律另有
        規定或契約另有訂定外，應回復他方損害發生前之原狀
        。」、「前項情形，債權人得請求支付回復原狀所必要
        之費用，以代回復原狀。」，民法第196 條、第213 條
        第1 、3 項定有明定。又請求賠償毀損所減少之價額，
        得以修復費用為估定標準，但以必要者為限，例如修理
        材料以新品換舊品，應予折舊（最高法院77年5 月17日
        第9 次民庭會議決議參照）。
      (2)原告主張系爭車輛於車禍後，支付修復費用如附表一、
        二所示，並提出估價單1 紙為憑（見本院卷第30頁），
        然為被告所否認，辯稱：附表一除編號17至20部分，附
        表二除編號13、14部分係與被告之過失有關外，其餘車
        損修復處均係壬○○因系爭前車禍所受損害等語。
      (3)經查，證人壬○○雖於本院審理中證述：系爭車輛當時
        未曾撞倒任何車輛，當日係被告之系爭A 車未煞車而發
        生系爭車禍云云，然亦同時證述：被告係先撞倒子○○
        之系爭A 車，再推撞辛○○之系爭B 車，由系爭B 車之
        車頭擠到系爭車輛左側車身等語（見本院卷第221 頁）
        ，另參諸壬○○於系爭刑案審判中證述：當日系爭車輛
        應有甩到（台語）子○○之車，系爭車輛在前方有稍微
        擦撞護欄，約1 分鐘後，被告之車才推撞子○○之車而
        發生系爭車禍（見系爭刑案一審卷第31頁反面）等語，
        再依現場圖及現場照片觀之（見系爭刑案偵卷14、27至
        43頁），車禍後之現況係辛○○之系爭B 車與系爭車輛
        之左側中段車身接觸，堪認被告於系爭車禍造成系爭車
        輛受損處應以系爭車輛之左側中段範圍為合理。
      (4)次查，證人即系爭車輛修復師丑○○於本院審理中證述
        ：於98年9 月10日修理過系爭車輛，附表一編號1 至15
        部分為車頭部分之修繕，附表一編號16部分屬右側車身
        之修繕，附表二編號1 至12部分屬車輛撞倒護欄後修理
        車頭之位置，附表二編號13、14屬左側車身處之修繕等
        語（見本院卷第224 頁）。丑○○與兩造無親屬或其他
        關係，自無甘冒偽證風險，故為虛偽陳述之必要，丑○
        ○上開所述應屬可採。又被告就系爭車輛修復費用之附
        表一編號17至20部分，附表二編號13、14部分不爭執，
        ，然系爭車禍發生前，壬○○駕駛之系爭車輛已與系爭
        A 、B 車發生系爭前車禍等節，如前所述，而原告並未
        提出具體證據證明系爭車輛因系爭車禍受損處除左側中
        段範圍外，其他部分損害亦係被告所造成，顯見原告就
        系爭車禍造成系爭車輛受損部分應僅以附表一編號17至
        20部分及附表二編號13、14部分為限，逾此範圍即難認
        與被告行為有關。
      (5)又查，系爭車輛係80年出廠，車禍時為出廠18年之車乙
        節，為兩造所不爭，而就原告所支出之材料費即附表二
        編號13、14部分合計3,500 元，衡情，應以新品更換，
        依上開說明，自應予以折舊。依行政院所頒固定資產耐
        用年數表及固定資產折舊率之規定，其他業用貨車之耐
        用年數為5 年，依平均法每年折舊千分之200 ，並參酌
        營利事業所得稅查核準則第95條第6 項規定「固定資產
        提列折舊採用平均法或定率遞減法者，以1 年為計算單
        位，其使用未滿1 年者，按實際使用之月數相當於全年
        之比例計算之，不滿1 月者，以1 月計」之規定。系爭
        車輛於系爭車禍發生時，出廠已18年，已逾5 年耐用年
        限，依上開說明，其修理時更換零件之部分，即僅得請
        求殘價583 元【計算式：殘價＝取得成本÷（耐用年數
        ＋1 ），即3500÷（5 ＋1 ）＝583.3 （小數點以下四
        捨五入）】。故原告所得請求被告賠償系爭車輛修復費
        用，應為工資9,500 元（即附表一編號17至20部分），
        加計上開殘價583元，合計10,083 元。
    4.精神慰撫金部分：
      (1)按精神慰撫金之多寡，應斟酌雙方之身份、地位、資力
        與加害之程度及其他各種情形核定相當之數額。其金額
        是否相當，自應依實際加害情形與被害人所受之痛苦及
        雙方之身份、地位、經濟狀況等關係決定之。
      (2)原告主張：因系爭車禍受有系爭傷害，身心受有極大痛
        苦，故請求精神慰撫金600,000 元等情。惟被告則以：
        原告請求之精神慰撫金過高等語置辯。經查，查原告因
        系爭車禍受有系爭傷害，因而住院5 日乙節，業如上述
        ，足認原告之身體因系爭車禍受有損害，堪可採信。然
        原告之傷勢僅挫傷、瘀傷及擦傷之程度，不至影響原告
        工作能力，亦如前述，暨原告係高職畢業，從事餐飲業
        平均月收入30,000元，被告係大學畢業，從商；原告98
        年所得總額56,264元，財產2 筆，價值0 元，被告98年
        所得總額2,545 元，財產3 筆，價值27,140元乙節，為
        兩造自陳（見本院卷第28頁、系爭刑案偵卷第21頁）及
        兩造之稅務電子閘門財產所得調件明細表在卷可查（見
        本院卷第15至19頁），則本院審酌原告教育程度、經濟
        狀況、受傷程度及被告教育程度、經濟能力，並參諸被
        告之過失情節等一切情狀，而認原告請求被告賠償之精
        神慰撫金600,000 元稍嫌過高，應予核減為30,000元為
        適當。至逾上開部分之請求，則屬無據。
    5.承上，原告因系爭車禍所受損害之金額應為60,358元（計
      算式：醫藥費20,275元＋車輛修復費用10,083元＋精神慰
      撫金30,000元＝60,358元），堪予認定。
六、綜上所述，原告依民法第184 條第1 項前段、第193 條第1
    項、第195 條第1 項前段、第196 條規定，請求被告給付原
    告60,358元，及自99年6 月8 日起至清償日止，按週年利率
    5 ％計算之利息，為有理由，應予准許，逾此範圍之請求為
    無理由，應予駁回。
七、本件事證已臻明確，兩造其餘攻擊防禦方法或舉證，經審酌
    後，認與判決結果不生影響，爰不逐一論列，併此敘明。
八、本件所命給付之金額未逾500,000 元，依民事訴訟法第389
    條第1 項第5 款之規定，自應依職權宣告假執行，此部分雖
    經原告陳明願供擔保，聲請宣告假執行，惟其聲請不過促請
    法院職權發動，本院無庸就其聲請為準駁之裁判，併此敘明
    。至原告敗訴部分，其假執行之聲請即失所附麗，應併予駁
    回。另被告陳明願供擔保請准免為假執行之宣告，經核無不
    合，爰酌定相當之擔保金額准許之。
九、據上論結，本件原告之訴為一部有理由，一部無理由，依民
    事訴訟法第79條、第389 條第1 項第5 款、第392 條第2 項
    ，判決如主文。
中　　華　　民　　國　100 　　年　　6 　　月　　30　　日
                  民事第五庭        法　官  　何佩陵
上為正本係依原本作成。
如不服本判決，應於送達後20日內，向本院提出上訴狀並表明上
訴理由，如於本判決宣示後送達前提起上訴者，應於判決送達後
10日內補提上訴理由書（須附繕本），如委任律師提起上訴者，
應一併繳納上訴審裁判費。
中　　華　　民　　國　100 　　年　　6 　　月　　30　　日
                                    書記官    陳喜苓
附表一
┌───────────────┐
│工資部分                      │
├──┬────────┬───┤
│編號│項目            │金額  │
├──┼────────┼───┤
│ 1  │前保桿更換      │500   │
├──┼────────┼───┤
│ 2  │大燈及座框換    │1,000 │
├──┼────────┼───┤
│ 3  │左右前面彎角拆裝│500   │
├──┼────────┼───┤
│ 4  │前面板切換      │1,500 │
├──┼────────┼───┤
│ 5  │前擋風玻璃拆裝  │1,000 │
├──┼────────┼───┤
│ 6  │左前門柱拉正    │1,500 │
├──┼────────┼───┤
│ 7  │左前門更換及副件│1,500 │
├──┼────────┼───┤
│ 8  │左前牛腿拉正    │800   │
├──┼────────┼───┤
│ 9  │前車底板拉正    │2,000 │
├──┼────────┼───┤
│ 10 │剎車踏板及線拆換│1,000 │
├──┼────────┼───┤
│ 11 │儀表板拆裝      │2,000 │
├──┼────────┼───┤
│ 12 │冷煤罐裝        │1,200 │
├──┼────────┼───┤
│ 13 │烤漆部份        │ 空白 │
├──┼────────┼───┤
│ 14 │前保桿          │1,500 │
├──┼────────┼───┤
│ 15 │前面板          │2,000 │
├──┼────────┼───┤
│ 16 │右中門（內外）  │2,500 │
├──┼────────┼───┤
│ 17 │左後干          │1,500 │
├──┼────────┼───┤
│ 18 │左前門後柱      │1,000 │
├──┼────────┼───┤
│ 19 │左中門及左後葉換│2,500 │
│    │板正            │      │
├──┼────────┼───┤
│ 20 │按車費          │4,500 │
├──┴────────┴───┤
│小計：30,000元                │
└───────────────┘
附表二
┌──────────────────┐
│材料部分                            │
├──┬───────┬───┬───┤
│編號│名稱及廠牌    │數量  │金額  │
├──┼───────┼───┼───┤
│ 1  │前保桿        │1支   │800   │
├──┼───────┼───┼───┤
│ 2  │前小燈        │2只   │300×2│
├──┼───────┼───┼───┤
│ 3  │左前大燈      │2只   │500×2│
├──┼───────┼───┼───┤
│ 4  │左框          │1只   │700   │
├──┼───────┼───┼───┤
│ 5  │左座          │2只   │300×2│
├──┼───────┼───┼───┤
│ 6  │前面板        │1只   │2,500 │
├──┼───────┼───┼───┤
│ 7  │前式條        │1條   │500   │
├──┼───────┼───┼───┤
│ 8  │剎車踏板      │1只   │1,800 │
├──┼───────┼───┼───┤
│ 9  │離合器線      │1條   │1,000 │
├──┼───────┼───┼───┤
│ 10 │左前保桿彎角  │1只   │300   │
├──┼───────┼───┼───┤
│ 11 │左前門        │1只   │2,500 │
├──┼───────┼───┼───┤
│ 12 │左式條        │1條   │400   │
├──┼───────┼───┼───┤
│ 13 │左中門        │1只   │3,000 │
├──┼───────┼───┼───┤
│ 14 │左後鈕        │1只   │500   │
├──┴───────┴───┴───┤
│小計：16,200元                      │
└──────────────────┘
